最高法院刑事判決　　　　　　　　　 111年度台上字第1905號
上　訴　人　劉俊義


上列上訴人因違反毒品危害防制條例等罪案件，不服臺灣高等法
院臺中分院中華民國110年12月28日第二審判決（110年度上訴字
第1998號，起訴案號：臺灣臺中地方檢察署110年度偵字第11391
號），提起上訴，本院判決如下：
    主  文
上訴駁回。
    理  由
一、按刑事訴訟法第377 條規定，上訴於第三審法院，非以判決
    違背法令為理由，不得為之。是提起第三審上訴，應以原判
    決違背法令為理由，係屬法定要件。如果上訴理由書狀並未
    依據卷內訴訟資料，具體指摘原判決不適用何種法則或如何
    適用不當，或所指摘原判決違法情事，顯與法律規定得為第
    三審上訴理由之違法情形，不相適合時，均應認其上訴為違
    背法律上之程式，予以駁回。
二、本件原審審理結果，認為上訴人劉俊義之犯行明確，因而維
    持第一審適用毒品危害防制條例（下稱毒品條例）第17條第
    2 項規定，論處上訴人犯販賣第二級毒品既、未遂，共3 罪
    罪刑（累犯，均處有期徒刑），並定其應執行刑及諭知沒收
    （追徵）之判決，駁回上訴人在第二審之上訴。從形式上觀
    察，並無判決違法情形存在。
三、上訴意旨略稱：
  ㈠上訴人獲案後已供出其毒品上手為何建霆及交易之地點，並
    請檢警繼續追查。原審就此有利上訴人之事項，未依職權調
    查，僅憑警方、檢方之回函，即認上訴人無毒品條例第17條
    第1項之適用，自有調查職責未盡之違法。
  ㈡比較上訴人前案及本案所犯，二者本質不同，不法罪責差異
    甚大；且上訴人不具特別惡性，亦非未記取教訓而再犯，當
    無刑罰反應力薄弱情形。原判決論以累犯並加重其刑，於司
    法院釋字第775 號解釋之意旨有違，而有適用法則不當之違
    法。
  ㈢上訴人於原審即主張其如何有刑法第59條適用之事由，原判
    決未交代上訴人是否有該條適用之理由，有判決理由不備之
    違法。
  ㈣原審對上訴人之量刑及所定之應執行刑，較諸販賣次數相近
    ，且均適用毒品條例第17條第2 項規定之其他相類個案，顯
    然過重。況上訴人之販賣對象僅1 人，所生毒品散布之實害
    有限；販賣目的在賺取供己吸食之量差，情節輕微；其供出
    毒品上游、積極配合警方調查，亦見其悔悟之心。原審漏未
    審查上情，量刑當屬過重，亦造成欠缺合理化、透明化且無
    正當理由之量刑歧異，而有違反平等原則、比例原則之適用
    法則不當之違法。
四、惟查：
  ㈠原判決認本案並無因上訴人之供述而查獲毒品上手情形，係
    以調查所得之臺灣臺中地方檢察署及臺中市政府警察局太平
    分局之多份函文（含職務報告）為據，並說明何建霆雖因販
    賣第二級毒品而經檢察官起訴，然依起訴書之記載，販賣之
    對象並非上訴人；有關上訴人及其原審辯護人請求傳喚何建
    霆部分，亦以上訴人就其係於何時向何建霆購毒，無法確認
    ，也沒有保存任何與何建霆交易毒品之證據，不僅偵查機關
    難以發動偵查，遑論因而查獲；況法院並無犯罪偵查權限，
    亦難透過證人之交互詰問程序代替偵查作為，認無傳喚必要
    各等語（見原判決第5、6頁）。核其論斷、說明，與卷內證
    據資料，並無不合，而無上訴意旨㈠所指之違法情形。
  ㈡原判決認上訴人本案所犯成立累犯，已敘明其所憑之依據，
    何以應依法加重其刑，亦敘明其理由，略以：考量上訴人前
    有多次毒品案件之前案紀錄，理應警惕，其又犯本案之罪，
    足見未能根絕與毒品犯罪之聯繫，對於刑罰之反應力薄弱，
    甚為明顯，且有特別惡性，加重其刑結果並無罪刑不相當或
    違反比例原則之過苛情事，參照司法院釋字第775 號解釋意
    旨，應依刑法第47條第1 項規定，加重其刑；上訴人及其原
    審辯護人主張上訴人所犯前案與本案犯罪本質不同，如加重
    其刑，不符上開解釋意旨等語，尚乏依據（見原判決第5 頁
    ）。亦即已審酌、說明應依法加重之理由，並無不分情節任
    意加重之情形。上訴意旨㈡之指摘，應有誤會，自非合法之
    上訴第三審理由。
  ㈢刑法第59條之適用，必其犯罪之情狀，在客觀上足以引起一
    般同情，認為即予宣告法定最低度刑期尤嫌過重者，始有適
    用餘地；且適用與否，係屬事實審法院得依職權自由裁量之
    事項，未依該規定減輕其刑，除有違法或濫用情事，自不得
    執為提起第三審上訴之理由。本件原判決以上訴人所犯本案
    3罪經適用毒品條例第17條第2項規定減輕其刑（其中未遂部
    分並適用刑法第25條第2 項遞減輕其刑）後，相較其法定本
    刑，已減輕甚多，並無情輕法重之憾；且上訴人前有多項毒
    品前案，執行完畢未久即再犯本案之罪，所為嚴重危害國人
    身心健康及社會秩序；況販賣毒品牟利，相較於安分守己正
    當工作者，並無法引起一般人之同情或憫恕，而認無再依刑
    法第59條規定減輕其刑之餘地（見原判決第6、7頁）。經核
    ，並無濫用裁量職權之違法情形，上訴意旨㈢所指漏未審酌
    ，更屬誤會，亦非合法之上訴理由。
  ㈣刑之量定，屬為裁判之法院得依職權自由裁量之事項，苟其
    量刑已以行為人之責任為基礎，並斟酌刑法第57條各款所列
    情狀，在法定刑度內，酌量科刑，無顯然失當或違反公平、
    比例及罪刑相當原則，亦無偏執一端致明顯失出失入情形，
    即不得指為違法。而執行刑之量定，同屬為裁判之法院得依
    職權裁量之事項，倘其所酌定之執行刑，並未違反刑法第51
    條各款所定之方法或範圍（即法律之外部性界限），且無明
    顯違背公平、比例原則或整體法律秩序之理念（即法律之內
    部性界限），亦不得任意指為違法或不當。經查，原判決以
    第一審法院已具體斟酌刑法第57條各款所列情形，量定之刑
    並未逾越法定刑範圍，亦無濫用裁量職權情事，於罪刑相當
    原則、比例原則亦屬無違，認為妥適，而予維持（見原判決
    第8、9頁）。有關執行刑之量定，亦考量上訴人所犯各罪之
    類型相同、行為態樣及手段相似，及各次犯罪之時空密接程
    度等情，經整體評價後，認為第一審法院在各罪宣告刑之合
    併刑期（有期徒刑13年3 月）以下，各罪中之最長刑期（有
    期徒刑5年4月）以上之範圍內，定執行刑為有期徒刑6年4月
    ，已兼顧刑罰衡平，並未違反比例、平等諸原則，而有輕重
    失衡情形，因予維持（見原判決第9 頁）。於法並無不合，
    亦無濫用裁量權限之違法情形。且他案之量刑，因個案情節
    不同，難以比附援引，自無從引用他案量刑或其酌定應執行
    刑之比例，作為原判決量刑或定刑是否適法之判斷基準。上
    訴意旨㈣指摘各節，係就原審裁量職權之合法行使，任意爭
    執，並非合法之上訴理由。
五、依上說明，本件上訴人之上訴違背法律上之程式，應予駁回
    。
據上論結，應依刑事訴訟法第395條前段，判決如主文。
中    華    民    國   111    年    4     月    21    日
                  刑事第四庭審判長法  官  林  立  華  
                                  法  官  謝  靜  恒  
                                  法  官  王  敏  慧  
                                  法  官  李  麗  珠  
                                  法  官  林  瑞  斌  
本件正本證明與原本無異
                                  書記官
中    華    民    國   111    年    4     月    26    日